【裁判字號】    95,簡上,57
【裁判日期】    950609
【裁判案由】    毀損
【裁判全文】
臺灣彰化地方法院刑事判決              95年度簡上字第57號
上  訴  人  臺灣彰化地方法院檢察署檢察官
上  訴  人
即  被  告  丙○○
   (原名:張謝秀玉)
輔  佐  人
即被告之子  乙○○
上列上訴人因毀損案件，不服本院員林簡易庭九十四年度員簡字
第五五二號中華民國九十五年一月四日第一審判決（原檢察官聲
請簡易判決處刑案號：九十四年度調偵字第四二四號），提起上
訴，本院管轄第二審合議庭判決如下︰
    主  文
上訴駁回。
    事實及理由
一、本案經本院審理結果，認第一審判決認事用法及量刑均無不
    當，應予維持，並引用第一審判決書記載之事實、證據及理
    由（如附件）。
二、本件檢察官上訴意旨略以：本件據告訴人甲○具狀請求上訴
    ，略以：本案僅求被告懺悔道歉而已，不求賠償，但被告卻
    態度惡劣予以拒絕，顯無悔意，原判決僅判處罰金四百元，
    顯有輕縱，鼓勵犯罪之嫌，因此請求提出上訴，以懲不法，
    以免被告有認為可花錢了事之錯誤觀念等語。被告上訴意旨
    略以：本案是告訴人越界在被告之土地上種花，依民法第六
    十六條第二項之規定，並參照最高法院三十一年上字第九五
    二號判例，該物之所有權即屬於被告所有，則被告予以割除
    ，以利通行，乃自由處分其所有物之行為，應不構成毀損罪
    。又鄰地竹木之枝根有逾越疆界者，土地所有權人依民法第
    七九七條之規定有割除權，則舉輕以明重，該土地既屬被告
    所有，被告自更有權利予以割除，況被告割除之前曾多次要
    求告訴人移除，並向村長報備，於法於理均無不合，故被告
    將倒塌並妨害通行利用之花加以割除，既係行使權利之行為
    ，自不構成犯罪，因被告並無毀損他人之物之故意，而係基
    於行使割除權之意思而為。退萬步言，即令本案符合構成要
    件，但該已被颱風吹倒折枝之花朵，實無任何經濟價值可言
    ，此從告訴人歷次主張無需賠償或不請求賠償即可證明，而
    且被告係在其妨害通行，造成髒亂，並要求告訴人自行移除
    未獲置理之情形下，才加以割除，依一般社會風俗人情，尚
    難認為有何罪惡，自屬無實質之違法性，自應為被告無罪之
    諭知，為此請求撤銷原判決，為被告無罪之諭知等語。
三、本件上訴人即被告丙○○於偵查中及本院審理時對於持剪刀
    將告訴人種植在花圃之花草予以剪除之事實均坦承不諱，核
    與證人即告訴人甲○證訴之情節相符，並有照片二幀在卷可
    稽。又經本院至現場，由告訴人及被告指出案發當時該割除
    之花木種植之位置及參照卷內照片後，請彰化縣溪湖地政事
    務所測量員實地測量指界結果，認該遭割除之花木種植之位
    置係在告訴人所有坐落彰化縣埔心鄉○○○段第一０八七地
    號土地上即花台內，緊臨被告所有坐落彰化縣埔心鄉○○○
    段第一０八九地號土地上，而非種植在被告之土地上，此有
    本院刑事勘驗筆錄一份在卷可稽，故該花木之所有權係屬告
    訴人所有。然因告訴人所建之該花台之磚塊有部分占用到被
    告之土地，故被告所割除之花木之根雖種在告訴人所有之土
    地上，惟因另一方為圍牆，致該花木之枝葉即向被告所有之
    土地方向生長，並有部分逾越疆界占用到被告所有之土地，
    而依民法第七百九十七條第一、二之規定為「土地所有人，
    遇鄰地竹木之枝根，有逾越疆界者，得向竹木所有人，請求
    於相當期間內刈除之。竹木所有人，不於前項期間內刈除者
    ，土地所有人得刈取越界之枝根。」，被告雖辯稱其於颱風
    前即有要告訴人割除該花木等語，惟為告訴人所否認，並指
    稱：被告在之前並沒有告訴我要割除花木，被告是在七月十
    八日颱風當天將我的花木割除等語，此外並無其他證據足以
    證明被告有向告訴人請求於相當期間內刈除該花木，故被告
    於颱風當天即九十四年七月十八日上午將該花木刈除，即與
    民法第七百九十七條之對鄰地竹木枝根刈除權之規定有違，
    難認有合法之刈除權源，又該花木為告訴人所種植，被告以
    剪刀將告訴人所種植之花木刈除，即有損壞他人花木之故意
    ，且亦難認無實質之違法性，故本件被告損壞他人之花木之
    犯行事證明確，原審判決據以審酌本件被告犯案之各項情節
    、所生於告訴人之損害及犯後態度等一切情狀，判處被告罰
    金四百元，並諭知易服勞役之折算標準，並無不當，是以本
    件檢察官及被告之上訴均為無理由，均應駁回其上訴。
據上論斷，應依刑事訴訟法第四百五十五條之一第一項、第三項
、第三百六十八條、第三百七十三條，判決如主文。
本案經檢察官洪紹文到庭執行職務。
中    華    民    國    95    年    6     月    9     日
                  刑事第二庭   審判長法  官  石馨文
                                     法  官  李水源
                                     法  官  黃齡玉
以上正本證明與原本無異。
本判決不得上訴。
中    華    民    國    95    年    6     月    9     日
                                     書記官  梁高賓


司法院資訊處製作；財團法人民間司法改革基金會備份。
